【裁判字號】    92,簡上,49
【裁判日期】    920801
【裁判案由】    傷害
【裁判全文】
臺灣板橋地方法院刑事判決                          九十二年度簡上字第四九號
    上  訴  人
    即  被  告  乙○○
    選任辯護人  林辰彥律師
                黃淑怡律師
                張凱輝律師
右上訴人即被告因傷害案件，不服本院板橋簡易庭九十一年度板簡字第一六三五號中
華民國九十一年十一月二十八日第一審判決（聲請簡易判決處刑案號：九十一年度偵
字第一四九○六號）提起上訴，本院合議庭判決如左：
    主  文
上訴駁回。
    事實及理由
一、本案經本院審理結果，認第一審以上訴人即被告乙○○所為係犯刑法第二百七十
    七條第一項之傷害罪，判處拘役五十日，如易科罰金，以（銀元）三百元折算壹
    日，其認事用法均無違誤，量刑亦屬正當，應予維持，並引用第一審判決書記載
    之事實、證據及理由。
二、被告上訴意旨略以：告訴人甲○○因不滿其車無法停放於被告所置之空地上，並
    捏造被告積欠其裝設第四台天線費新臺幣（下同）二千五百元情事，而於民國九
    十一年六月二十七日下午二時許，在臺北縣板橋市○○路○段一四八巷十六弄七
    號五樓持掃把毆打被告，因事出突然，被告完全處於被毆之狀態，並受傷甚重，
    告訴人縱有受傷，亦在被被告遭其突來毒打之下正當防衛所致，並非被告傷害告
    訴人云云。惟查：告訴人甲○○與被告因債務糾紛而有嫌隙，於九十一年六月二
    十七日下午二時許，雙方在臺北縣板橋市○○路○段一四八巷十六弄七號五樓頂
    巧遇，因索討債務而起爭執，二人均本於傷害之故意而扭打毆擊，致使告訴人受
    有後頭頂部直徑二公分瘀傷、右手腕挫傷二公分二處、右小腿一公分挫傷二處、
    左小腿三公分挫傷一處等傷害之事實，業據告訴人甲○○迭於警偵訊及本院調查
    中指陳明確，並有其所提出臺北縣板橋市私立愛德醫院甲種診斷證明書一紙在卷
    可憑（見偵查卷第九頁），被告上訴意旨雖稱其係遭告訴人持掃把毆打，告訴人
    縱有傷害亦係其受毆打下之正當防衛所致云云，然正當防衛必須對於現在不法之
    侵害始得為之，侵害業已過去，即無正當防衛可言。至彼此互毆，又必以一方初
    無傷人之行為，因排除對方不法之侵害而加以還擊，始得以正當防衛論。故侵害
    已過去後之報復行為，與無從分別何方為不法侵害之互毆行為，均不得主張防衛
    權（最高法院三十年度上字第一○四○號判例參照），查告訴人於本案警訊及偵
    查中業已明白指訴：「因為我與乙○○有債務糾紛，案發時地我向林員催討二千
    五百元，林員拒不還錢，還藉故毆打我。他毆打我時，我亦持一旁之塑膠掃把毆
    打他」（見偵查卷第四頁背面）、「那天我在屋頂澆花，他上來我向他催討債務
    ，他就罵我『你這個傻蛋』，並推我，我一時氣憤拿起地上之塑膠掃帚打他，我
    們二人就在地上互相扭打」（見偵查卷第十七頁）等語，且於本院調查中亦證述
    ：「當時是他先推我倒地，我與他互相推擠．．．兩個人就在地上互相扭打」（
    見本院九十二年三月二十日訊問筆錄）、「當時我先在該處澆花，被告乙○○之
    後上來，他就先推我，我倒地，我站起來時，順便拿起在地上不知何人所有之掃
    把，．．．他就把掃把搶去，我們二人就互相推擠」（見本院九十二年五月十五
    日訊問筆錄）等語綦詳，核與本院卷附愛德醫院九十二年五月二十三日函所載略
    以：「被告與告訴人兩人所受之傷為打撲傷，判斷兩者應是打架造成等情」相符
    ，足見告訴人所指陳被告動手推彼，彼則持掃把打被告，雙方進而互相扭打毆擊
    之事實應非子虛。而本案既係由被告動手推告訴人，告訴人持掃把毆擊，雙方始
    發生扭打互毆，自難認被告初無傷人之行為，依上開說明，被告自不得主張正當
    防衛。又被告雖聲請傳喚證人丙○○以證其係遭告訴人以掃把毆打，並非其傷害
    告訴人云云，惟經本院傳訊證人丙○○，訊以是否目睹二人發生爭執經過，其亦
    答稱略以「：沒有，但乙○○下來有說他去巡視水塔，甲○○拿上開掃把打他，
    但他沒有講他也有打甲○○，他說他被打就趕快下樓」等語（見本院九十二年三
    月二十日訊問筆錄）等語，是證人丙○○既未親眼目睹爭執經過，則其證言尚無
    從為有利於被告之認定。綜據上述，被告所辯，殊難採信，本件事證明確，被告
    犯行堪以認定，從而其指摘原判決不當，請求撤銷改判，為無理由，應駁回其上
    訴。
據上論斷，應依刑事訴訟法第四百五十五條之一第一項、第三項、第三百六十八條，
判決如主文。
本案經檢察官陳孟黎到庭執行職務。
中      華      民      國    九十二    年      八      月      一      日
                          臺灣板橋地方法院刑事第四庭
                              審判長法  官  許仕楓
                                    法  官  游秀雯
                                    法  官  許必奇
右正本證明與原本無異。
不得上訴。
        書記官  金和國
中      華      民      國    九十二    年      八      月      一      日
附錄：
刑法第二百七十七條第一項：
傷害人之身體或健康者，處三年以下有期徒刑，拘役或一千元以下罰金。


司法院資訊處製作；財團法人民間司法改革基金會備份。
